【裁判字號】    96,訴,2542
【裁判日期】    970205
【裁判案由】    違反槍砲彈藥刀械管制條例等
【裁判全文】
臺灣臺中地方法院刑事判決          96年度訴字第2542號
公  訴  人    臺灣臺中地方法院檢察署檢察官
被      告    甲○○
上列被告因詐欺案件，經檢察官提起公訴（九十六年度偵字第一
二三八五、一二五○八、一六七五二號），本院判決如下：
    主    文
本件免訴。
    理    由
一、公訴意旨略以：被告甲○○明知交付自己帳戶給詐騙集團使
    用，將可能使該帳戶成為詐騙集團利用作為收集詐欺犯罪行
    為利得之工具，仍基於幫助他人實施詐欺犯罪之不確定故意
    ，於九十六年三月二十日將其在「第一商業銀行路竹分行」
    申請之帳戶（帳號：00000000000號），及在「
    臺灣郵政股份有限公司路竹竹南郵局」申請之帳戶（帳號：
    00000000000000號）之存摺、提款卡、印章
    及密碼（起訴書漏載「臺灣郵政股份有限公司路竹竹南郵局
    」部分），以新臺幣（下同）一萬元之代價，以快遞寄送至
    臺中市北屯，而賣予不詳年籍姓名，綽號「王主任」之成年
    男子及其所屬之詐欺集團成員使用。嗣「王主任」及其所屬
    之詐騙集團即基於詐欺之犯意，以如附表所示之詐騙方法使
    被害人江鄭彩娥、廖林百合、許玉英、王景麗、吳翠鳳等人
    陷於錯誤，而分別依其指示於附表所示之時間，匯款如附表
    所示之金額至甲○○前開第一商業銀行路竹分行及路竹竹南
    郵局帳戶內。
二、按案件曾經判決確定者，應諭知免訴之判決，並得不經言詞
    辯論為之，刑事訴訟法第三百零二條第一款、第三百零七條
    定有明文。又訴訟上所謂一事不再理之原則，關於實質上一
    罪或裁判上一罪，亦均有其適用，最高法院六十年臺非字第
    七七號亦著有判例可資參照。
三、經查：
（一）本案有下列證據可資佐證：
  １、被告於警詢、偵訊及本院準備程序中之自白。
  ２、被害人江鄭彩娥、廖林百合、許玉英、王景麗、吳翠鳳於
      警詢之證述。
  ３、被害人廖林百合匯款之臺灣中小企業銀行匯款申請書（匯
      款人證明聯）影本一紙、被害人許玉英匯款之日盛國際商
      業銀行匯款回條聯影本一紙、被害人王景麗匯款之日盛國
      際商業銀行匯款申請書代收入傳票影本一紙、被害人吳翠
      鳳匯款之郵政國內匯款單影本一紙。
  ４、第一商業銀行路竹分行九十六年五月七日（九六）一路字
      第○○八號函送之開戶資料及交易明細表各一份、臺灣郵
      政股份有限公司路竹竹南郵局九十七年一月十七日鳳六六
      字第○九七○○○○一號函送之開立帳戶之基本資料。（
      有關被告幫助自稱「王主任」之不詳姓名成年男子及其所
      屬詐欺取財集團，以其所有之路竹竹南郵局帳戶，向被害
      人王景麗、吳翠鳳詐欺取財部分，公訴意旨雖於犯罪事實
      欄漏未論及，然既已於起訴書之附表詳列此部分之犯罪事
      實，且與上開起訴部分，有想像競合犯裁判上一罪關係，
      應認為起訴效力所及，本院自應併予審理，附此說明。
（二）被告前因基於幫助詐欺取財犯罪之不確定故意，於九十六
      年二月十五日至二十日期間內某日，將其向第一商業銀行
      路竹分行申請之上開帳戶存摺、提款卡、印章及密碼，提
      供予詐騙集團成員使用，該詐騙集團成員於取得後，即基
      於詐欺取財之犯意，意圖為自己不法之所有，於九十六年
      四月三日，打電話向被害人廖林百合佯稱由中美樂加公司
      舉辦之抽獎活動二獎，獎金為一百萬元，惟需先加入會員
      才能領獎，會員費為十萬元，使被害人廖林百合陷於錯誤
      ，而依指示匯款十萬元至被告上開第一商業銀行路竹分帳
      戶內之事實，經本院於九十六年十二月三十一日以九十六
      年度簡字第一三一五號判處有期徒刑四月，如易科罰金，
      以新臺幣一千元折算一日，減為有期徒刑二月，如易科罰
      金，以新臺幣一千元折算一日，已於九十七年二月三日確
      定在案，有臺灣高等法院被告前案紀錄表及該案刑事確定
      判決書、起訴書各一份在卷可憑。
（三）從而，被告既係同時地將上開二帳戶資料提供予詐欺集團
      使用，則被告顯係以一個幫助行為，觸犯數個幫助詐欺取
      財罪（二案之正犯均係於九十五年三月、四月間為詐騙行
      為），且侵害數法益，而被告本案犯罪行為與前案罪行間
      ，復具裁判上一罪關係，揆諸前揭說明，被告本案犯行應
      為本院九十六年度簡字第一三一五號確定判決之既判力所
      及，本案爰不經言詞辯論，逕予諭知免訴之判決。
四、本案既經諭知免訴判決，則巷臺灣高雄地方法院檢察署九十
    六年度偵字第二○四六四、二四六三八號移送併辦部分，應
    退由檢察官另為適法之處理。
據上論斷，應依刑事訴訟法第三百零二條第一款、第三百零七條
，判決如主文。
中    華    民    國    97    年    2     月    5     日
                    刑事第九庭  審判長法  官  周瑞芬
                                      法  官  楊萬益
                                      法  官  莊秋燕
以上正本證明與原本無異。
如不服本判決，應於收受送達後十日內向本院提出上訴書狀（應
敘述具體理由並附繕本）。
上訴書狀如未敘述理由，應於上訴期間屆滿後二十日內補提理由
書於本院。
                                      書記官  顏督訓
中    華    民    國    97    年    2     月    5     日
附表
┌──┬────┬────────┬────┬────────────┬─────────┐
│編號│被害人  │詐騙方法        │匯款日期│人頭帳戶                │遭騙金額（新台幣）│
├──┼────┼────────┼────┼────────────┼─────────┤
│ １ │江鄭彩娥│以電話通知被害人│3.  │第一商銀路竹分行        │三十萬元          │
│    │        │中了香港賽馬獎金│        │戶名：甲○○            │                  │
│    │        │，使其陷於錯誤，│        │帳號：000-00000000000   │                  │
│    │        │而先後三次匯款受│        │                        │                  │
│    │        │騙              │        │                        │                  │
├──┼────┼────────┼────┼────────────┼─────────┤
│ ２ │廖林百合│以電話通知被害人│4.3.  │第一商銀路竹分行        │十萬元            │
│    │        │，其參加美樂加公│        │戶名：甲○○            │（手續費：一百元）│
│    │        │司賽馬活動中獎新│        │帳號：000-00000000000   │                  │
│    │        │台幣一百萬元，惟│        │                        │                  │
│    │        │需先匯手續費始能│        │                        │                  │
│    │        │領獎，使其陷於錯│        │                        │                  │
│    │        │誤，而先後三次匯│        │                        │                  │
│    │        │款受騙          │        │                        │                  │
├──┼────┼────────┼────┼────────────┼─────────┤
│ ３ │許玉英  │一名自稱美樂加公│3.  │第一商銀路竹分行        │十萬元            │
│    │        │司顏淑慧之女子以│        │戶名：甲○○            │（手續費：三十元）│
│    │        │電話通知被害人，│        │帳號：000-00000000000   │                  │
│    │        │其家用電話末四碼│        │                        │                  │
│    │        │中獎，惟需先繳交│        │                        │                  │
│    │        │會費成為會員始能│        │                        │                  │
│    │        │領獎等語，使其陷│        │                        │                  │
│    │        │於錯誤，而先後三│        │                        │                  │
│    │        │次匯款受騙      │        │                        │                  │
├──┼────┼────────┼────┼────────────┼─────────┤
│ ４ │王景麗  │一名自稱「3C家電│4.16.  │路竹竹南郵局            │七萬三千元        │
│    │        │」公司員工電話通│        │戶名：甲○○            │（手續費：三十元）│
│    │        │知被害人抽中該公│        │帳號：000-00000000000000│                  │
│    │        │司舉辦抽獎活動之│        │                        │                  │
│    │        │一百萬元獎項，惟│        │                        │                  │
│    │        │需先繳交稅金始能│        │                        │                  │
│    │        │領獎，使其陷於錯│        │                        │                  │
│    │        │誤而匯款受騙    │        │                        │                  │
├──┼────┼────────┼────┼────────────┼─────────┤
│ ５ │吳翠鳳  │一名女子佯稱販賣│4.16.  │路竹竹南郵局            │七萬四千元        │
│    │        │家電，其販賣所得│        │戶名：甲○○            │（資費：三十元）  │
│    │        │捐給慈濟，使被害│        │帳號：000-00000000000000│                  │
│    │        │人陷於錯誤而匯款│        │                        │                  │
│    │        │購買受騙        │        │                        │                  │
└──┴────┴────────┴────┴────────────┴─────────┘


司法院資訊處製作；財團法人民間司法改革基金會備份。
